【裁判字號】    98,審訴,773
【裁判日期】    980930
【裁判案由】    毒品危害防制條例
【裁判全文】
臺灣士林地方法院刑事判決             98年度審訴字第773號
公  訴  人  臺灣士林地方法院檢察署檢察官
被      告  甲○○
上列被告因違反毒品危害防制條例案件，經檢察官提起公訴（98
年度毒偵字第1398號），被告於本院準備程序中就被訴事實為有
罪之陳述，經本院合議庭裁定由受命法官獨任行簡式程序審理，
並判決如下：
    主  文
甲○○施用第一級毒品，累犯，處有期徒刑拾壹月。
    事  實
一、甲○○前因施用毒品案件，經臺灣臺北地方法院以87年度毒
    聲字第784 號裁定送觀察、勒戒後，認有繼續施用毒品之傾
    向，再經同法院以87年度毒聲字第926 號裁定送強制戒治，
    嗣因執行成效良好，經同法院以88年度毒聲字第257 號裁定
    停止戒治，所餘戒治期間付保護管束，於民國88年9 月10日
    保護管束期滿，未經撤銷停止戒治，視為執行完畢，並經臺
    灣臺北地方法院檢察署檢察官以88年度戒毒偵字第28號為不
    起訴處分確定；復於前開強制戒治執行完畢後5 年內之90年
    間，因連續施用第一級毒品案件，經同法院以92年度毒聲字
    第102 號裁定送強制戒治，並經臺灣臺北地方法院檢察署檢
    察官以92年度毒偵緝字第19號提起公訴，其中強制戒治執行
    部分，因毒品危害防制條例修正而於93年1 月9 日釋放出所
    ，並未執行完畢，刑事追訴部分，則經同法院以92年度訴字
    第347 號判決判處有期徒刑10月確定；惟甲○○仍未戒除毒
    癮，再於93年間，因施用第一級毒品案件，經同法院以93年
    度訴字第1130號判決判處有期徒刑10月確定，上揭2 罪接續
    執行，於95年2 月10日縮刑期滿執行完畢。詎甲○○仍不知
    悛悔，復基於施用第一級毒品海洛因之犯意，於96年5 月10
    日上午某時許，在臺北市○○區○○路47號附近公園廁所內
    ，以針筒注射方式施用第一級毒品海洛因1 次。嗣於96年5
    月11日15時28分，在臺北市○○區○○街1 段48巷口，因行
    跡可疑為警盤查，員警依其為毒品列管人口之身分，徵得甲
    ○○同意後，採其尿液送驗，嗣因鑑驗結果呈嗎啡陽性反應
    ，始查悉上情。
二、案經臺北市政府警察局北投分局報告臺灣士林地方法院檢察
    署檢察官偵查起訴，並經本院改依簡式程序審理。
    理  由
一、上揭犯罪事實，業據被告甲○○於警詢、本院準備程序及審
    理時迭承不諱（參見臺灣士林地方法院檢察署96年度毒偵字
    第1231號卷第6 頁，本院卷第34頁、第37頁至第38頁），又
    被告於96年5 月11日在北投分局為警所採尿液，經送台灣尖
    端先進生技醫藥股份有限公司以酵素免疫分析法初驗後，再
    以氣相層析質譜儀法複驗，證實該尿液呈嗎啡（即施用海洛
    因之代謝物）陽性反應，有該公司於96年5 月18日出具之濫
    用藥物檢驗報告1 紙附卷可佐（附於同上偵卷第10頁）。綜
    上，足認被告自白與事實相符，可以採信，本案事證至為明
    確，被告犯行堪予認定。
二、按毒品危害防制條例於92年7 月9 日修正公布，自93年1 月
    9 日施行，其中第20條、第23條將施用毒品之刑事處遇程序
    區分為「初犯」、「5 年內再犯」、「5 年後再犯」。依其
    立法理由之說明：「初犯」，經觀察、勒戒或強制戒治，應
    為不起訴處分或不付審理之裁定；經觀察、勒戒或強制戒治
    執行完畢釋放後，「5 年內再犯」者，因其再犯率甚高，原
    實施之觀察、勒戒及強制戒治既已無法收其實效，爰依法追
    訴或裁定交付審理。至於經觀察、勒戒或強制戒治執行完畢
    釋放，「5 年後再犯」者，前所實施之觀察、勒戒或強制戒
    治已足以遮斷其施用毒品之毒癮，為期自新及協助其斷除毒
    癮，仍用「初犯」規定，先經觀察、勒戒或強制戒治之程序
    。從而，依修正後之規定，祇於「初犯」及「5 年後再犯」
    2 種情形，有其追訴條件之限制，即須於初犯經觀察、勒戒
    或強制戒治釋放後，5 年內均無施用毒品之行為，始能認其
    前所實施之觀察、勒戒或強制戒治已足遮斷毒癮，而得於5
    年後再犯時，再予適用初犯之規定，重行觀察、勒戒等程序
    。倘5 年內已經再犯，被依法追訴處罰，縱其第3 次（或第
    3 次以上）施用毒品之時間在初犯釋放5 年以後，即與「5
    年後再犯」之情形有別，且因已於「5 年內再犯」，顯見其
    再犯率甚高，原實施觀察、勒戒或強制戒治，已無法收其實
    效，自無再經觀察、勒戒及強制戒治之必要，應由檢察官逕
    行起訴，始符新法修正之本旨（最高法院95年第7 次刑事庭
    會議決議參照）。查本件被告前因施用毒品案件，經臺灣臺
    北地方法院以87年度毒聲字第784 號裁定送觀察、勒戒後，
    認有繼續施用毒品之傾向，再經同法院以87年度毒聲字第92
    6 號裁定送強制戒治，嗣因執行成效良好，經同法院以88年
    度毒聲字第257 號裁定停止戒治，所餘戒治期間付保護管束
    ，於88年9 月10日保護管束期滿，未經撤銷停止戒治，視為
    執行完畢後5 年內，先後因施用第一級毒品案件，經同法院
    以92年度訴字第347 號、93年度訴字第1130號判決分別判處
    有期徒刑10月確定，上揭2 罪經接續執行，並於95年2 月10
    日縮刑期滿執行完畢等情，有臺灣高等法院被告前案紀錄表
    在卷可稽，是本案被告所為施用毒品之犯行，距離前開強制
    戒治執行完畢釋放雖已逾5 年，惟被告在上開強制戒治執行
    完畢後5 年內，既已再犯施用毒品罪，並經追訴、處罰，揆
    諸前揭說明，其本次犯行即與毒品危害防制條例第20條第3
    項所稱之「5 年後再犯」有別，是公訴人依法追訴，於法並
    無不合，本院自應依法論科。
三、按海洛因為毒品危害防制條例第2 條第2 項第1 款所稱之第
    一級毒品。核被告甲○○所為，係犯毒品危害防制條例第10
    條第1 項之施用第一級毒品罪；其持有第一級毒品海洛因進
    而施用，持有毒品之行為為施用毒品之當然手段，不另論以
    持有毒品罪（最高法院74年度台上字第3404號判例意旨參照
    ）。被告有如事實欄所載前案科刑及執行之情形，有臺灣高
    等法院被告前案紀錄表在卷可考，其於有期徒刑執行完畢後
    5 年內，故意再犯本案有期徒刑以上之罪，為累犯，應依刑
    法第47條第1 項之規定加重其刑。爰審酌被告曾因施用毒品
    犯行而送觀察、勒戒、強制戒治及判處罪刑，仍不知悛悔，
    復再施用毒品，顯見其無戒絕之決心，惟念其施用毒品乃戕
    害自己身心健康，尚未危及他人，犯後坦承犯行，態度尚稱
    良好，且現正接受服用美沙酮之替代療法（此有臺北市聯合
    醫院陽明院區預約掛號單乙紙附於本院卷可稽），並其智識
    程度、生活狀況等一切情狀，量處如主文所示之刑，以示懲
    儆。公訴人具體求處被告有期徒刑1 年，固非無見，惟本院
    斟酌前開事項，認公訴人所求刑度尚嫌過重，附此敘明。
據上論斷，應依刑事訴訟法第273 條之1 第1 項、第299 條第1
項前段，毒品危害防制條例第10條第1 項，刑法第11條前段、第
47條第1 項，判決如主文。
本案經檢察官張紜瑋到庭執行職務。
中    華    民    國    98    年     9    月    30    日
                  刑事第一庭法  官  吳祚丞
以上正本證明與原本無異。
如不服本判決應於收受判決後10日內向本院提出上訴書狀，並應
敘述具體理由；其未敘述上訴理由者，應於上訴期間屆滿後20日
內向本院補提理由書（均須按他造當事人之人數附繕本）「切勿
逕送上級法院」。
                            書記官  丁梅芬
中    華    民    國    98    年     9    月    30    日
附錄論罪科刑法條：
毒品危害防制條例第10條第1 項
施用第一級毒品者，處 6 月以上 5 年以下有期徒刑。


司法院資訊處製作；財團法人民間司法改革基金會備份。
